【裁判字號】    88,訴,612
【裁判日期】    891122
【裁判案由】    偽造文書
【裁判全文】
臺灣屏東地方法院刑事判決                          八十八年度訴字第六一二號
    公  訴  人  臺灣屏東地方法院檢察署檢察官
    被      告  戊○○
                丙○○
    右  一  人
    選任辯護人  許銘春
                張文雪
右列被告因偽造文書案件，經檢察官提起公訴（八十八年度偵字第五一二○號）本院
判決如左：
    主  文
戊○○、丙○○共同行使偽造私文書，足生損害於他人，各處有期徒刑壹年，均緩刑
肆年。
偽造之「丁○○」印章壹枚、屏東縣萬丹鄉農會授信約定書上偽造之「丁○○」署名
、印文各貳枚及屏東縣萬丹鄉農會借據上偽造「丁○○」署名壹枚、印文參枚均沒收
。
    事  實
一、戊○○因其弟丁○○並未允為借款時任保證人，竟與任職於屏東縣萬丹鄉農會（
    下簡稱萬丹農會）之職員丙○○（為被告戊○○之姪）共同基於偽造文書及行使
    之犯意，明知戊○○於民國八十四年三月二十七日，以座落萬丹鄉○○段第九九
    六號土地及其上建物，向萬丹農會聲請抵押借款，但乏保證人，為圖符合借款程
    序，由戊○○事先託由不知情之不詳姓名者偽造「丁○○」名義之印章壹枚，於
    八十五年八月二十七日（起訴事實誤載對保日期為八十四年十月二日），交由任
    職於萬丹農會之丙○○，於戊○○向該農會借款一百五十萬元之授信約定書立約
    定人及對保欄，偽造「丁○○」署名，並蓋用該私刻印章於其上，並於借據上偽
    造「丁○○」署名，蓋用前開印章，並書立與戊○○相同地址，行使上開文書向
    萬丹農會申請借款，並獲核借一百五十萬元。嗣戊○○不能清償本息，該農會於
    八十六年八月二十五日向本院聲請支付命令，請求丁○○連帶給付本金一百五十
    萬元及自八十六年二月二十八日起至清償日止之利息、違約金及程序費用，足生
    損害於丁○○及萬丹農會。
二、案經丁○○訴請臺灣屏東地方法院檢察署檢察官偵查起訴。
    理  由
一、訊據被告二人均否認前開事實，被告戊○○辯稱：伊向農會貸款時，需連帶保證
    人，丁○○當時在長庚醫院，伊有經丁○○同意，並交付印章及身分證予伊，
    伊即託丙○○辦理，伊於貸借後有拿一些錢，約八、九萬元給丁○○，而後，伊
    付不出利息，丁○○乃反悔等語。被告丙○○則辯稱：陳寶涼問伊如何貸得一百
    五十萬元，伊查得需有連帶保證人，嗣戊○○持資料及丁○○印章來辦，因丁○○人在住院，伊即代其簽名等語。惟查：上情業據被害人丁○○指訴明白，證人
    洪崑霖在偵查中證稱：「在丁○○接到支付命令，約在八十六年間在我屋前商討
    ，當時有我、丁○○、戊○○、丙○○、甲○○、乙○○、李清田、黃連碧梅等
    人在場，丁○○很生氣此事，說要追訴此事，甲○○勸他不要生氣，後來要求黃
    連碧梅做保證丁○○沒受損，甲○○並說，若有損害，他要承擔，戊○○也如此
    說等語，丙○○在場。」另證人黃連碧梅亦證稱：「本件是我兒子（指丁○○）
    接到通知單（指支付命令），我兒子就說他沒有借款，要告戊○○、甲○○的兒
    子丙○○，我過去找甲○○、乙○○、當時甲○○對我說，我的房子不會受損，
    若有受損，他要負責。」等語（見偵查卷第二十三、四頁），核與告訴人丁○○
    所述因當時協調時，被告等保證告訴人之權利不會受損，故未即時提出告訴等情
    相符。按甲○○之保證丁○○權利不致受損，如受損願負責等語，乃為保護其子
    丙○○之舉，此為人之常情，當可理解。而被告戊○○曾出借九萬元與丁○○，
    係因丁○○住院時缺錢，乃向戊○○借用，且亦有付息，並於八十六年八月間清
    償完畢，此亦為被告所不爭。再就被告丙○○任職農會，豈有不知對保應與保證
    人見面並由其署押之理，此為一般常識，況其身為農會職員，何能以不知為盾，
    此外，復有借款申請書、放款批覆書、農會授信約定書（含對保欄）、土地建築
    物抵押權設定契約書、他項權利證明書、借據等在卷可考，甚且連丁○○住址均
    書立成戊○○住址，與一般貸款程序有違，顯見被告二人均有不法之認知，是彼
    等所辯，無非飭卸之詞，不足為採，事證己臻明確，彼等犯行洵堪認定。
二、按在制式之書類上偽造他人簽名，已為一定意思表示，具有申請書或借據等類性
    質者，係犯偽造文書罪。核被告二人所為，行使偽造農會授信約定書（含對保欄
    ）、借據等私文書係犯刑法第二百十六條、第二百十條之行使偽造私文書罪；被
    告二人間就上開犯行有犯意聯絡及行為分擔，為共同正犯。又被告戊○○利用不
    知情之不詳姓名者偽刻印章屬該行為之間接正犯。被告等偽造印章、印文及署名
    ，為被告等偽造私文書行為之階段行為，而偽造私文書繼而提出行使，其偽造之
    低度行為則為其行使之高度行為所吸收，均不另論罪。另公訴意旨認被告二人基
    於概括犯意，多次偽造私文書，並先後數行使行為，時間緊接，觸犯同一構成要
    件，顯係基於概括犯意為之，為連續犯云云。惟查：被告偽造萬丹農會授信約定
    書（含對保欄）、借據等私文書之行為均係在八十五年八月二十七日同時間接續
    完成，應認屬為達成同一目的之接續行為，尚難論以連續偽造私文書，而彼等就
    上開所偽造之農會授信約定書（含對保欄）、借據等私文書係同一時間向農會提
    出申請借款，並非分次提出，亦難認有數次行使行為，故不論以連續犯，附此敘
    明。
三、爰審酌被告等未經他人同意，即以他人之名為連帶保證人，以獲取貸款，嚴重危
    害他人權益，情節非輕，惟念被告等事後己於八十八年八月二十日將前揭借款清
    償完畢，有放款利息清單及作廢之借據影本各乙紙在卷足憑等一切情狀，爰各量
    處如主文所示之刑。查被告二人前皆未曾受有期徒刑以上刑之宣告，有本院被告
    全國前案紀錄表足按，經此偵審判刑程序，被告當知警惕，信無再犯之虞，本院
    認所宣告之刑，以暫不執行為適當，爰併宣告各緩刑四年。至偽造之「丁○○」
    印章壹枚、萬丹農會授信約定書上偽造之「丁○○」署名、印文各貳枚及萬丹農
    會借據上偽造「丁○○」署名壹枚、印文參枚均均應依刑法第二百十九條規定宣
    告沒收。
據上論斷，應依刑事訴訟法第二百九十九條第一項前段，刑法第二十八條、第二百十
六條、第二百十條、第二百十九條、第七十四條第一款，判決如主文。
中      華      民      國      八十九    年    十一    月    二十二    日
                                      臺灣屏東地方法院刑事第一庭
                                          法  官  夏  金  郎
右正本證明與原本無異。
對於本判決如有不服應於收受送達後十日內向本院提出上訴書狀上訴於台灣高等法院
高雄分院並按他造當事人之人數附具繕本。
                  書記官   謝博興
中      華      民      國      八十九    年    十一    月    二十二    日
附錄本案論罪科刑法條：
刑法第二百十條：偽造、變造私文書，足以生損害於公眾或他人者，處五年以下有期
徒刑。
刑法第二百十六條：行使第二百十條至第二百十五條之文書者，依偽造、變造文書或
登載不實事項或使登載不實事項之規定處斷。


司法院資訊處製作；財團法人民間司法改革基金會備份。
